【裁判字號】    89,自緝,97
【裁判日期】    890414
【裁判案由】    侵占
【裁判全文】
臺灣臺中地方法院刑事判決                          八十九年度自緝字第九七號
    自  訴  人  甲○○
    被      告  乙○○
右列被告因侵占案件，經自訴人提起自訴，本院判決如左：
    主  文
乙○○無罪。
    理  由
一、自訴意旨略以：被告乙○○於民國八十七年八月十四日向自訴人所開設之國通計
    程車無線電台租用乙豪牌５０６‧５２５０ＭＨＺ頻道無線電車台機一台（附天
    線、車頂燈、麥克風各一件），然迄八十七年九月十四日即未再回公司，並避不
    見面，顯係意圖為自己不法之所有，將上開租賃物易持有為所有而侵占入己，因
    認被告涉犯刑法第三百三十五條第一項之侵占罪嫌云云。
二、按犯罪事實應依證據認定之，無證據不得推定其犯罪事實；不能證明被告犯罪或
    其行為不罰者，應諭知無罪之判決，刑事訴訟法第一百五十四條、第三百零一條
    第一項分別定有明文。又刑法上之侵占罪，須持有人變易其原來之持有意思而為
    不法所有之意思，始能成立，如僅將持有物延不交還或有其他原因致一時未能交
    還，既缺乏主觀要件，即難遽以該罪相繩（最高法院六十八年台上字第三一四六
    號判例意旨參照）。被告經合法傳喚並未到庭，惟被告於本院第一次審理時堅決
    否認涉有右揭侵占犯行，辯稱：伊車子固有裝設無線電車機台，因被逼債，車子
    已被地下錢莊拿走，大約是在八十八年十一月左右，車停在高雄市○○路與民族
    路口，車台機也在裡面等語。經查，本件被告係以不定期租賃方式向自訴人承租
    前揭機台，此為自訴人所肯認，復有借用合約書一份在卷可稽而經自訴人固亦於
    八十八年一月二十五日以存證信函表示解除（應係終止之誤）租約並請求被告於
    三日內返還該機台等情，有計程車租賃契約書及存證信函（均影本）各一件在卷
    可憑，惟該存證信函並未送達乙○○，亦有該存證信函信封影本一份在卷可稽。
    則本件被告與自訴人之租約仍屬不定期租約，是被告本於該租賃契約，自有使用
    該車台機之權利，況本件被告之車台機無從返還係因遭地下錢莊逼債而由錢莊自
    行取走，並非被告自行占為己有，亦與刑法第三百三十五條第一項規定之侵占罪
    ，須行為人意圖為自己或第三人不法之所有，而侵占自己持有他人之物之構成要
    件不符，縱本件被告未能繼續給付租金，惟此係民事債務不履行之問題，自訴人
    應循民事程序求償。此外，復查無其他積極事證足資證明被告有何侵占之犯行，
    揆諸前項規定，自應諭知被告無罪。另本件被告乙○○經合法傳喚無正當理由未
    到庭，本院認應諭知無罪之判決，爰不待其陳述逕行判決。
據上論斷，應依刑事訴訟法第三百四十三條、第三百零六條、第三百零一條第一項，
判決如主文。
中     華     民     國     八十九     年     四       月     十四      日
                                          臺灣臺中地方法院刑事第四庭
                                            法  官  胡  忠  文
右正本證明與原本無異。
如不服本判決，應於判決送達後十日內向本院提出上訴狀( 應附繕本 )，上訴於臺灣
高等法院臺中分院。
                                            書記官
中     華     民     國     八十九     年     四       月     十四      日


司法院資訊處製作；財團法人民間司法改革基金會備份。
